【裁判字號】    99,訴,1748
【裁判日期】    990809
【裁判案由】    毒品危害防制條例
【裁判全文】
臺灣板橋地方法院刑事判決              99年度訴字第1748號
公  訴  人  臺灣板橋地方法院檢察署檢察官
被      告  甲○○
指定辯護人  張文寬律師
上列被告因違反毒品危害防制條例案件，經檢察官提起公訴（99
年度偵緝字第685 號），本院判決如下：
    主    文
甲○○共同販賣第二級毒品，處有期徒刑柒年陸月，販賣第二級
毒品所得之財物新臺幣壹仟伍佰元沒收，如全部或一部不能沒收
時，以其財產抵償之；門號0000000000號之行動電話
壹支（含ＳＩＭ卡壹枚）沒收，如全部或一部不能沒收時，追徵
其價額。
    事    實
一、甲○○明知安非他命係毒品，具成癮性、濫用性及社會危害
    性，不得販賣、持有；詎仍與綽號「胖子」之成年男子基於
    意圖營利之犯意聯絡，於民國98年10月21日下午1 時27分許
    、同日下午3 時29分許，在不詳地點，由甲○○持其所有之
    門號0000000000號行動電話，與乙○○持用之門號00000000
    00號行動電話聯絡出售甲基安非他命事宜；次由「胖子」於
    同日晚間8 時41分及59分許，在不詳地點，以門號00000000
    00號行動電話與乙○○上述門號行動電話約定交易甲基安非
    他命之確定時間、地點；再由「胖子」於同日晚間9 時許，
    在臺北縣三重市○○路○段115 號稅捐稽徵處旁公園，將毛
    重0.56公克之甲基安非他命1 包，交付予乙○○，並收取新
    台幣（下同）1,500 元之價金以牟利，而共同販賣第二級毒
    品。嗣於同日晚上10時許，乙○○完成交易後欲前往中和途
    經臺北縣三重市○○○○街77號前時，為警臨檢查獲持有上
    述甲基安非他命1 包，經詢問後供出上情，始為警查悉。
二、案經臺北縣政府警察局三重分局報請臺灣板橋地方法院檢察
    署檢察官偵查起訴。
    理    由
壹、程序部分：
一、證人乙○○於警詢所為陳述，無證據能力：
    按被告以外之人，於審判外之言詞或書面陳述，除法律有規
    定者外，不得作為證據，刑事訴訟法第159 條第1 項定有明
    文。查乙○○前開陳述，係被告以外之人於審判外之言詞陳
    述，而為傳聞證據，依上開說明，原則上係屬無證據能力之
    證據，又其陳述並無同法第159 條之2 、第159 條之3 所載
    例外可取得證據能力之情形，故無證據能力。
二、證人乙○○於偵查中之結證，有證據能力：
  (一)按詰問權係指訴訟上當事人有在審判庭輪流盤問證人，以求
    發現真實，辨明供述證據真偽之權利，屬於人證調查證據程
    序之一環；與證據能力係指符合法律所規定之證據適格，而
    得成為證明犯罪事實存在與否之證據資格，性質上並非相同
    。被告以外之人於偵查中向檢察官所為之陳述，依刑事訴訟
    法第159 條之1 第2 項之規定，除反對作為本件證據之一方
    釋明有顯不可信情況外，原則上屬於法律規定為有證據能力
    之傳聞證據（最高法院96年台上字第4064號、第3481號判決
    參照）。
  (二)查證人乙○○於偵查中向檢察官所為之具結陳述，被告甲○
    ○及其辯護人均未釋明其有上開例外情形，本院並依職權審
    酌乙○○所為陳述之外部附隨之環境或條件，即其當時陳述
    時之偵查筆錄製作之原因、過程及其功能等加以觀察其信用
    性，並無顯不可信之情況（最高法院96年台上字第3070號判
    決參照），且其後於審判中經被告之辯護人進行反詰問，亦
    給予被告對質之機會，應認具有證據能力。
    。
三、門號0000000000號行動電話之雙向通聯紀錄，有證據能力：
  (一)按被告以外之人於審判外之言詞或書面陳述，除法律有規定
    者外，不得作為證據；又除顯有不可信之情況外，從事業務
    之人於業務上或通常業務過程所須製作之紀錄文書、證明文
    書亦得為證據，刑事訴訟法第159 條第1 項、第159 條之4
    第2 款分別定有明文。
  (二)卷附上述雙向通聯紀錄（見偵(一)卷第25至65頁），係將該門
    號撥號、受話情形、時間、所在位置，透過電腦儀器等予以
    記錄後再行列印出之文書，屬於通常業務之紀錄文書，用以
    確定該門號之使用情形、時間，以資作為計算費率、費用之
    依據，屬於通常業務過程所需而製作者，且無顯不可信之情
    況，依前揭說明，係屬傳聞法則之例外情形，有證據能力。
貳、實體部分：
一、訊據被告矢口否認有與「胖子」共同販賣甲基安非他命予乙
    ○○之犯行，辯稱：本案毒品交易與我無關，是「胖子」假
    借我的名義自行與乙○○聯絡，事實上我並未接聽98年10月
    21日下午1 時27分、3 時29分之電話，所以根本沒有和乙○
    ○聯絡交易事宜云云。惟查：
  (一)上開犯罪事實，業據證人乙○○於偵查時證稱：本次我被警
    察查獲的甲基安非他命1 包，是我以門號0000000000號行動
    電話與被告之門號0000000000號行動電話聯絡後，向被告購
    買的，由被告叫他友人拿到稅捐稽徵處旁公園給我，交付前
    約晚上8 時許，我也有跟被告該名友人以電話先聯絡等語（
    見偵(一)卷第69頁），核與其於本院訊問時所證：本案所查獲
    的甲基安非他命，是我在98年10月21日下午1 至3 點間，即
    以電話與被告聯絡交易事宜，後來前一天在被告家認識的被
    告友人，21日晚上在電話中跟我說是被告叫他打給我，因為
    在同一天下午我已經跟被告講過要買毒品的事，所以我就直
    接跟被告友人約定交易時間、地點等語（見本院卷第51、52
    頁反面、53頁及反面、55頁反面），及與其持用之門號0000
    000000號行動電話當日之雙向通聯紀錄相符（見偵卷第53、
    54頁），堪信為真。
  (二)被告雖以前詞置辯，惟由證人乙○○於偵查及到庭交互詰問
    並與被告對質之所證均一致，且有記載「門號0000000000與
    門號0000000000號行動電話，於98年10月21日下午，第一通
    電話通話起始時間為1 時27分28秒，結束時間為1 時28分27
    秒，第二通電話通話起始時間為3 時29分40秒，結束結束時
    間為3 時30分8 秒」，而與乙○○證詞相符之前揭通聯紀錄
    在卷可稽（見本院卷第53頁），足見被告確實有與乙○○分
    別於98年10月21日下午1 時27分、3 時29分許通話聯絡之事
    實無訛；參以證人嗣後在員警要求下，撥打電話佯稱欲再購
    買0.1 公克毒品，而邀約被告外出見面（見偵(一)卷第69、70
    頁、本院卷第51頁反面），被告果真於同日晚間11時15分許
    赴約，乃遭警逮捕並查獲淨重0.091 公克甲基安非他命1 包
    等情（有本院98年度簡字第10382 號判決可憑），及被告亦
    不否認證人乙○○當晚係以電話聯絡欲購買毒品之情（見偵
    (一)卷第9 頁、本院卷第55頁及反面），堪認證人乙○○證稱
    之前都是向被告購買毒品等語（見本院卷第51頁），係屬可
    信；又依毒品危害防制條例第17條規定，證人乙○○雖可能
    因供出毒品來源而獲得減刑，然兩人並無仇怨，業據被告、
    乙○○分別供陳明確，而乙○○本身所涉施用第二級毒品犯
    行並非重罪，衡情顯無設詞誣陷無辜友人，並致使己身涉犯
    刑責更重之偽證罪之可能及必要。是證人乙○○上開所證，
    自較被告為圖免責之空言辯解為可採。
  (三)按販賣甲基安非他命係違法行為，非可公然為之，且有其獨
    特之販售通路及管道，復無公定價格，容易增減分裝之份量
    ，而每次買賣之價量，可能隨時依雙方關係深淺、資力、需
    求量及對行情之認知、來源是否充裕、查緝鬆嚴、購買者被
    查獲時供述購買對象之可能風險評估等，而異其標準，非可
    一概而論。又近年來政府為杜絕毒品氾濫，乃嚴加執行施用
    及販賣之查緝，販賣毒品罪又係重罪，設若無利可圖或有特
    別情形，衡情一般人當無甘冒被查緝並科處重刑之風險，而
    將甲基安非他命轉售他人之理；且甲基安非他命可任意分裝
    或增減份量，而每次買賣之價量，亦隨前開因素有所不同，
    因之販賣之利得，除經坦承犯行，或帳冊記載明確外，委難
    察得實情；職是，縱未確切查得販賣賺取之實際差價，除別
    有事證，足認係按同一價格轉讓，確未牟利外，尚難執此即
    認非法販賣之事證有所不足，致知過坦承者難辭重典，飾詞
    否認者反得逞僥倖，而失情理之平。查本案被告於偵審時否
    認犯行，本院自無從查得其販入甲基安非他命之真正價格，
    及販賣予證人乙○○可獲得之具體利潤為何；惟被告與乙○
    ○並無特殊情誼或至親關係，當無甘願涉險無償交付第二級
    毒品之理，是被告確有牟利，殆無疑義。
  (四)此外，於98年10月21日晚上10時許，在臺北縣三重市○○○
    ○街77號前，查獲乙○○所持有，即甫向被告購得之甲基安
    非他命1 包（毛重0.56公克），經送交通部民用航空局醫務
    中心鑑定結果，檢出甲基安非他命成分（驗餘淨重0.3558公
    克），有該局98年11月6 日毒品鑑定書1 份可憑（見臺灣板
    橋地方法院檢察署檢察官98年度毒偵字第7897號緩起訴處分
    書），堪認被告所販賣予乙○○之物品，確為第二級毒品甲
    基安非他命無誤。
  (五)綜上所述，本案事證明確，被告販賣第二級毒品甲基安非他
    命之犯行堪予認定。
二、按行為後法律有變更者，適用行為時之法律，但行為後之法
    律有利於行為人者，適用最有利於行為人之法律，刑法第2
    條第1 項定有明文。查毒品危害防制條例業於98年5 月20日
    修正公佈，依同條例第36條規定，自公佈後6 個月施行；又
    該條例第4 條第2 項原規定：「製造、運輸、販賣第二級毒
    品者，處無期徒刑或7 年以上有期徒刑，得併科新臺幣7 百
    萬元以下罰金」，修正後則規定：「製造、運輸、販賣第二
    級毒品者，處無期徒刑或7 年以上有期徒刑，得併科新臺幣
    1 千萬元以下罰金」，經比較新舊法結果，修正後得併科之
    罰金顯已提高，自較不利於被告。參諸前述，本案自應適用
    行為時即修正前毒品危害防制條例之規定。
三、查甲基安非他命係毒品危害防制條例第2 條第2 項所稱之第
    二級毒品，不得非法持有、販賣。被告將甲基安非他命售予
    乙○○牟利之所為，係犯修正前毒品危害防制條例第4 條第
    2 項之販賣第二級毒品罪。被告與綽號「胖子」之成年男子
    間就上揭犯行，有犯意聯絡及行為分擔，為共同正犯。被告
    販賣甲基安非他命前非法持有之低度行為，為販賣之高度行
    為所吸收，不另論罪。被告持以與乙○○聯絡本案交易事宜
    者，係門號00000000「7 」2 號之行動電話（見偵(一)卷第8
    、53頁、本院卷第21頁反面），檢察官起訴書誤為00000000
    「4 」2 ，容有未洽，併予敘明。
四、爰審酌被告正值青壯之年，不思努力進取，又曾有違反毒品
    危害防制條例前科，當深知毒品對人體之危害性，竟圖一己
    私利而出售甲基安非他命牟利，嚴重殘害國民身心健康，助
    長社會濫用毒品風氣，且矢口否認本案犯行，難認已有悔意
    ；惟念其販賣獲利僅1,500 元，且購毒之乙○○未及施用即
    遭警查獲，犯罪情節尚屬輕微，及其犯罪動機、目的、手段
    等一切情狀，量處如主文所示之刑，以資懲儆。按毒品危害
    防制條例第19條第1 項規定，犯該條例第4 條至第9 條、第
    12條、第13條或第14條第1 項、第2 項之罪者，其供犯罪所
    用或因犯罪所得之財物，均沒收之，如全部或一部不能沒收
    時，追徵其價額或以其財產抵償之。本規定所稱「追徵其價
    額」者，必限於所沒收之物為金錢以外之其他財物而無法沒
    收時，始應追徵其價額，使其繳納與原物相當之價額。如所
    得財物為金錢而無法沒收時，應以其財產抵償之，而不發生
    追徵價額之問題（最高法院93年度台上字第2743號判決意旨
    參照）。查門號0000000000號行動電話（含SIM 卡1 張），
    係被告所有之物，業據其供述明確（見偵(一)卷第8 頁、本院
    卷第21頁反面），又係供作為與乙○○聯繫販賣甲基安非他
    命事宜所用，業如前述，雖未扣案，仍應依毒品危害防制條
    例第19條第1 項規定沒收之，如全部或一部不能沒收時，追
    徵其價額；而被告販賣甲基安非他命之得款1,500 元，應依
    毒品危害防制條例第19條第1 項規定沒收，如全部或一部不
    能沒收時，以其財產抵償之。至於乙○○為警查獲時所扣得
    之甲基安非他命1 小包，係乙○○涉犯施用、持有第二級毒
    品案件（臺灣板橋地方法院檢察署檢察官98年度毒偵字第78
    97號案）之證物，應由檢察官於該案中另行依法處理，爰不
    予宣告沒收，併此敘明。
據上論斷，應依刑事訴訟法第299 第1 項前段，修正前毒品危害
防制條例第4 條第2 項，毒品危害防制條例第19條第1 項，刑法
第11條、第2 條第1 項前段、第28條，判決如主文。
本案經檢察官楊景舜到庭執行職務。
中    華    民    國    99    年    8     月    9     日
                  刑事第十六庭  審判長法  官  王綽光
                                      法  官  陳正昇
                                      法  官  洪珮婷
以上正本證明與原本無異。
如不服本判決應於收受本判決後10日內向本院提出上訴書狀，並
應敘述具體理由，如未敘述上訴理由者，應於上訴期間屆滿後20
日內補提理由書狀於本院（均須按他造當事人之人數附繕本）「
切勿逕送上級法院」。
                                      書記官  陳永訓
中    華    民    國    99    年    8     月    12    日
附錄論罪科刑法條全文：
修正後毒品危害防制條例第4 條第2 項
製造、運輸、販賣第二級毒品者，處無期徒刑或7年以上有期徒
刑，得併科新臺幣1 千萬元以下罰金。

司法院資訊處製作；財團法人民間司法改革基金會備份。
